【裁判字號】    88,重訴,988
【裁判日期】    890913
【裁判案由】    給付買賣價金
【裁判全文】
臺灣高雄地方法院民事判決  八十八年度重訴字第九八八號
    原      告  乙○○
    訴訟代理人  李文禎律師
                黃如流律師
    被      告  甲○○    住高.
    訴訟代理人  侯重信律師
右當事人間請求給付買賣價金事件，本院判決如左：
      主      文
被告應給付原告新臺幣壹仟貳佰陸拾伍萬肆仟元，及自民國八十六年三月一日起至清
償日止，按年息百分之五計算之利息。
原告其餘之訴駁回。
訴訟費用由被告負擔十分之九，餘由原告負擔。
本判決第一項於原告以新臺幣肆佰貳拾萬元為被告供擔保後，得假執行；惟被告如於
假執行實施前，以新臺幣壹仟貳佰陸拾伍萬肆仟元或等值之銀行可轉讓定期存單為原
告預供擔保後，得免為假執行。
原告其餘假執行之聲請駁回。
      事      實
甲、原告方面：
一、聲明：求為判決：
  (一)被告應給付原告新臺幣（下同）一千三百五十萬元，及自八十六年三月一日起至
    清償日止，按年息百分之五計算之利息。
  (二)原告願供擔保，請准宣告假執行。
二、陳述：
  (一)緣被告於民國八十三年二、三月間，邀原告投資訴外人萬代豪育樂開發有限公司
    （下稱萬代豪公司），以共同經營台北市東光大戲院及附屬事業，原告於八十三
    年三月起，陸續共投資一千三百五十萬元，兩造立有投資合約書，惟並未辦理股
    權移轉，致股權仍登記為被告之名義，嗣因經營理念不合，兩造於八十五年一月
    二十六日協議，經概算後，原告股權佔百分之九，餘為被告所有，被告同意以一
    千三百五十萬元之總價，向原告購買前開股權，並約定買賣價金於八十六年二月
    以前分期支付，兩造原簽訂之投資合約書則作廢，詎被告迄今仍未支付買賣價金
    一千三百五十萬元，為此，爰依據兩造間協議書第三條約定，請求被告給付買賣
    價金一千三百五十萬元，及自八十六年三月一日起至清償日止，按年息百分之五
    計算之利息。
  (二)原告曾於八十五年四月二日、五月三十日共收取八十四萬六千元。
  (三)對被告抗辯所為之陳述：
    1.兩造間協議書第三條之約定，係指被告以一千三百五十萬元買受原告投資於萬
      代豪公司（東光大戲院）之百分之九股份，而買賣價金之支付方式，自簽約日
      起至八十六年二月止，由被告視其資金之寬裕情形，分期支付，不嚴格限制被
      告每期應支付之金額而言，如兩造間以被告資金寬裕與否為契約之停止條件，
      條文中應有類似「以被告資金寬裕，買賣契約始生效力」、「被告資金不寬裕
      ，則契約作廢」等之文字，而不可能約定視資金寬裕情形，分期付款，兩造既
      約定視被告資金寬裕情形，分期支付買賣之價金，則此約定，係屬買賣價金分
      期支付之約定。
    2.兩造簽訂協議書後，被告即未曾公司之營運狀況，更未曾邀原告開會，被告顯
      然認原告已非股東，而無告知之必要，尤有甚者，被告於八十五年五月二十四
      日、八十七年十月七日分別將訴外人萬代豪公司之股權數各百分之五十出售予
      訴外人學者公司，被告更自承未知會或徵得原告之同意，如果協議書因有停止
      條件之約定，而尚未生效，則被告豈有擅自出售原告所有股權之理？由此可知
      ，兩造並非以被告資金是否寬裕為停止條件之意（兩造應無此法律常識，因此
      ，不可能有此約定）。
    3.被告並未舉證其所提出出售股權協議書之真正，縱認該協議書為真正，被告於
      八十五年五月二十四日出售百分之五十之股權予訴外人學者公司，得款五千萬
      元，雖然係虧本出售，被告既有五千萬元之收入，以之支付原告即已綽綽有餘
      ，再被告所提出之利息支出之證明，其繳交利息者，均為法人，而非被告個人
      ，被告所提之證據，應與本案無關，況且被告所投資之公司，是否虧損並無法
      自被告所提之資料一窺究竟，被告僅提出公司支付利息之憑據，而不提出公司
      之營收狀況、財產資料，顯然意圖以偏蓋全。又依本院函查結果，被告八十五
      年之利息所得，約為四十八萬元，以年息百分之五計算，其存款金額為九百五
      十萬元，被告八十六年利息所得為六十六萬八千元，以年息百分之五計算，其
      存款金額約為一千三百四十萬元，被告一年之間，其存款增加約四百萬元，似
      此情形，謂被告之資金並不寬裕，顯然言過其實，況且依本院函查結果，被告
      名下土地多達數十筆之多，其價值顯然不斐，被告不難處分土地或以土地辦理
      貸款支付本案買賣價金。
    4.被告主張所謂「資金寬裕」係指簽約後事業賺錢，積存甚多資金閒置不用，若
      簽約後，雖有資金收入，但財產並未增加，即非資金寬裕云云，被告上開主張
      ，令人無法茍同，試問那位企業經營者，會將大筆資金閒置不用，那有買賣股
      權以事業賺錢為生效要件，被告主張與常理不符，實不足取，按所謂資金寬裕
      ，應係指支付該筆資金，不會使被告發生週轉上困難，始為的論。
    5.依兩造間協議書第四條約定，兩造所簽訂之投資合約書作廢，被告對此主張，
      因原告股份，經結算百分十五，降低為百分之九，惟兩造所簽訂合作契約書，
      除載明原告股份外，尚包括多項重要之約定，如股份之信託（第二條第二項）
      、合作事業之經營管理（第四條）、合作期限（第五條），故為了原告股份自
      百分之十五降為百分之九，而將合作契約書作廢，將使上述約定事項亦隨之失
      效，兩造間權利義務因而失其依據，況且兩造間協議書第一條已載明原告之股
      份降低為百分之九，已足規範兩造，此時殊無為降低股權比例將合作契約書作
      廢之必要，足見被告之主張，殊無可取，按協議書第四條約定合作契約書作廢
      ，係因被告已買下原告之股份，原告已非股東，因此，始有將合作契約作廢之
      必要。
三、證據：提出協議書、存證信函、八十四年十二月份收支表各一份為證，並聲請本
    院調取被告八十五年、八十六年綜合所得稅申報資料及財產歸戶資料，復調取萬
    代好公司八十五年至八十八年股東名冊及變更登記事項卡。
乙、被告方面：
一、聲明：求為判決：
  (一)原告之訴及假執行聲請均駁回。
  (二)如受不利判決，願以現金或等值之銀行可轉讓定期存單提供擔保，請准免為假執
    行。
二、陳述：
  (一)查訴外人萬代豪公司於八十三年間向原告之父承租坐落台北市○○○路四一三號
    一樓及台北市○○街五十號地下一樓，經營東光戲院及益智性電玩，兩造因而認
    識，原告認戲院有經營之前景，乃要求投資加入，而認股百分之十五，然而戲院
    開始裝璜，原告並未按照所占股份之比例出資，前後只陸續出資一千三百五十萬
    元，僅占全部股份之百分之九，經營初始，營運尚可，然而未幾，台北市政府下
    令取締青少年涉足電玩場所，同時附近地區電影院紛紛成立，致業績滑落營運不
    佳，原告要求被告向其承讓股份，被告回稱目前沒錢，若有閒錢則沒有關係，原
    告見經營前景悲觀急欲脫手，乃稱有錢時再購買沒有關係，隨即提筆擬寫協議書
    ，而於協議書第三條載明：「甲○○女士同意於資金寬裕情形下，於八十六年二
    月以前，以總價新台幣一千三百五十萬元扣除乙○○所具領事業盈餘，支付乙○
    ○以購買乙○○所有上開事業之百分之九股份」，依文義觀之，其係以被告資金
    寬裕為停止條件。
  (二)東光戲院經營一年多來，盈餘甚少，即以原告投資一千三百五十萬元，至八十四
    年十二月三十一日為止之盈餘只分配到一百二十六萬元，猶較銀行之存款利息為
    低，兩造簽訂協議書之日，被告同時將前開盈餘付予原告，並由原告簽收，被告
    對於營運狀況不佳，自屬瞭然於心。何況原告投資一千三百五十萬元已一年多，
    卻不計成本，反而將原本扣除已分配之盈餘，形成降價求售，價款又得在一年後
    之八十六年二月以前支付，被告係國立大學畢業，且經營娛樂業之時間甚長，自
    具相當之知識及經驗，原告如此虧本讓售，被告豈能不知經營前景悲觀，若無閒
    置之金錢，雖至愚亦無予購買之理由。則依被告簽訂協議書之真意，前開所稱之
    「資金寬裕」一詞，除指資金充裕之外，實另含「有閒置金錢不用」之意義在內
    ，實無疑議。原告捨契約文字及簽訂協議書當時之背景於不顧，強解為協議書簽
    訂之時，股份之買賣已經成立，資金寬裕僅為付款之分期約定方式云云，顯無足
    採。所謂資金寬裕，乃指簽約之後事業賺錢，積存甚多資金閒置不用而言，若簽
    約之後雖有資金之收入，但其來源係變賣原有財產之所得，因簽約之後，財產並
    無增多，可能反而減少，自非資金寬裕。
  (三)兩造簽訂協議書之後，因東光戲院及電玩部門經營前景悲觀，被告乃於四個月後
    之八十五年五月二十四日代表原告以外之股東，將百分之五十之股份讓售予訴外
    人學者公司，雖價金達五千萬元，但以原告所占百分之九，其出資額一千三百五
    十萬元計算，原來總投資額為一億五千萬元，百分之五十為七千五百萬元，然而
    百分之五十之股份既僅賣訴外人學者公司五千萬元，顯見係虧本二千五百萬元出
    讓，則虧本削價出讓財產，容有資金收入，其非資金寬裕，自無疑議。何況被告
    所占股份比例甚少，分配所得不多，自無資金寬裕之情形，則股份買賣之停止條
    件仍未成就，原告請求買賣價金，顯無理由。
  (四)被告於八十五年五月二十四日代表原告以外之股東讓售百分之五十之股份予訴外
    人學者公司，此後訴外人萬代豪公司即改由該公司主持經營，雖經重新裝璜，營
    運卻無起色，被告代表之股東所占仍有百分之四十一之股份，因不堪分擔虧損，
    不得已在八十七年十月七日，將此剩餘之百分之四十一股份無償讓與訴外人學者
    公司負責人蔡盧美惠之夫蔡松林，且補貼改裝費六百萬元，被告等股東又喪失百
    分之四十一之股份，如此虧損連連，財產實值巨幅減少，被告何來資金寬裕？被
    告所代表之股東於八十五年五月二十四日出讓百分之五十股份予訴外人學者公司
    ，得款雖有五千萬元，但此後於學者公司經營期間，即增資重新裝潢及分擔虧損
    ，而房屋租賃權涉訟，另支出律師費、裁判費，且又支付稅金、租金等，被告等
    原股東及原告所占百分之五十股份應負擔一千八百四十二萬餘元，經被告檢附明
    細表以存證信函通知原告，原告並無提出其股份所應分擔之金額。八十七年十月
    七日，被告等股東將剩餘之百分之四十一股份無償讓與訴外人學者公司，又補貼
    其改裝費六百萬元。然而被告等股東所以有償讓售或無償讓與股份，乃因所經營
    之其他事業發生虧損，財務困難之故，而所營之其他公司均從事電影娛樂業，萬
    代豪公司既然虧損，其他公司自然相同，致負債纍纍，茲僅以被告所能及時準備
    之證據資料說明如下：
  1.台中市萬代好文化育樂有限公司：於八十五年七月間積欠彰化銀行貸款三筆，
      分別為三千八百四十萬一千五百三十二元、九千四百六十一萬五千三百七十七
      元、二千三百二十六萬九千二百五十五元，合計一億五千六百多萬元，迄八十
      六年一月間，尚欠兩筆分別為八千九百九十九萬九千九百九十一元及三千六百
      五十三萬八千四百五十四元，合計一億二千六百多萬元。
    2.台中市桂冠育樂股份有限公司：於八十五年二月間積欠彰化銀行貸款兩筆，分
      別為九百七十萬一千七百四十五元；四千三百二十七萬四千二百五十六元，合
      計五千二百多萬元，八十五年八月間，稍有更動，積欠三筆，分別為四千一百
      零五萬二千四百六十六元、九百二十九萬五千六百五十一元，合計五千二百多
      萬元，八十六年一月間，仍積欠三筆，分別為二百四十八萬四千零九十七元、
      三千有百十二萬九千三百元及八百八十七萬四千一百二十二元，合計五千多萬
      元。
    3.台南市民族戲院股份有限公司：於八十五年一月間積欠第一銀行台南分行貸款
      三筆，分別為五千萬元、一千七百七十萬元、七百二十萬元，合計七千四百多
      萬元，八十五年七月間尚積欠五筆，分別為四百八十萬元、二百四十萬元、五
      千萬元、一千七百七十萬元及七百二十萬元，合計八千二百多萬元，迄八十六
      年一月間，仍積欠六筆，分別為四百八十萬元、二百四十萬元、五千萬元、四
      百二十萬元、一千七百七十萬元及七百二十萬元合計尚欠七千九百多萬元。以
      上三家公司於八十六年一月間所欠銀行債務合計高達二億五千五百多萬元，其
      他公司尚且未計，利息負擔沈重，概可想見，雖被告設於銀行之帳戶，在八十
      五年及八十六年間仍有利息收入，但被告之帳戶均係供各公司使用，各公司之
      營業收入及調來之資金存入帳戶，預備繳交貸款本息，當然有利息所得，惟以
      其所得一年僅為數十萬元，而僅以前開二億五千五百多萬元之貸款利息，以年
      利率八厘計算，一年利息即達二千零四十萬元，兩者實不能相比，則被告經營
      之事業既負欠鉅額貸款，顯見資金週轉困難，而非資金寬裕。
    (五)被告固於八十六年間出售坐落台北市○○區○○路四段二十五號十二樓之二房
      屋一棟，得款一千七百多萬元，但該棟房屋原係被告在台北市之住所，原為管
      理台北事業之便利所購置，但因事業虧本，無力負擔利息，而該棟房屋原有銀
      行貸款七、八百萬元，且購買之時係以女兒郭瑪利亞之名義向銀行貸款支付價
      金，房屋出售得款即全數用以償還銀行貸款，無現金結存，並未因該棟房屋之
      出售而使被告資金寬裕。此外，被告名下雖有高雄市前鎮區之土地二十筆左右
      ，但未變賣即無金錢收入，已不屬資金寬裕之情形，何況該等土地上已建有市
      場，係被告早年與朋友合夥興建市場出售攤位，土地並未過戶，是土地產權雖
      屬被告所有，然則地上市場已售賣他人而不得處分，徒擁虛名而已。
    (六)兩造間協議書第四條固又載稱：「原乙○○與萬代豪有限公司（代表人甲○○
      女士）簽訂之投資合約書作廢」云云，惟八十三年二月二十五日所訂合作契約
      書記載，原告占有股份為百分之十五，該日兩造核算出資額結果，原告出資額
      與總股本核算，則只占百分之九，因兩份契約所載股份不同，原合作契約書之
      作廢，指此而言。被告所代表之股東前後兩次出讓股份予訴外人學者公司，分
      別為百分之五十及百分之四十一，所剩百分之九即屬原告所有，雖辦理股份移
      轉之時，因被告所代表之股東不願再與萬代豪公司有任何牽扯，而將所有股份
      移轉予訴外人學者公司，但被告所代表之股東僅出讓百分之九十一股份，其餘
      百分之九自係原告所有無訛。而原告之股份原即信託登記在被告所代表股東之
      名下，雖被告將股份全部辦理移轉予學者公司，但非將原告百分之九之股份一
      併出讓，而係轉信託在學者公司之名下，因此被告曾於八十七年十月十九日委
      託律師以高雄郵局第七八五七號存證信函通知原告，謂「因東光戲院營業不佳
      ，無力負擔虧損，甲○○等股東已分兩次出讓百分之九十一之股份予學者公司
      ，台端擁有之百分之九股份究係要隨同林女士拋棄，或保留股份與學者公司共
      同出資裝璜，希文到七日內來函告知等旨」，因原告遷移新址不明，該存證信
      函退回，同年十一月三日再製作同內容之高雄左營新莊仔郵局第九三九號存證
      信函通知原告，經原告經營之羅莎大飯店收受，原告則遲至八十八年三月二十
      四日，以台北東門郵局第三七九號存證信函答覆，要求被告支付買賣股份之價
      金，則被告自始主張股份買賣並未成立，且未將原告擁有之股份讓售或無償出
      讓，實足證明。
三、證據：提出訴外人蔡盧美惠所出具之協議書、第一銀行放款戶授信明細查詢單、
    合作契約、收據、股份出讓協議書各一份、存證信函暨回執、信封及利息收據各
    三份為證。
丙、本院依職權傳訊證人鍾靜宇。
      理      由
一、原告起訴主張：被告於八十三年二、三月間，邀原告投資訴外人萬代豪公司，共
    同經營台北市東光大戲院及附屬事業，原告共投資一千三百五十萬元，兩造雖立
    有投資合約書，惟未辦理股權移轉，致股權仍登記為被告之名義，嗣兩造於八十
    五年一月二十六日概算後，原告股權佔百分之九，餘為被告所有，被告並同意以
    一千三百五十萬元，向原告購買前開股權，並約定於八十六年二月以前分期支付
    ，兩造原簽訂之投資合約書則作廢，詎被告迄今仍未支付買賣價金一千三百五十
    萬元。為此，爰依據兩造間協議書第三條約定，請求被告給付一千三百五十萬元
    及自八十六年三月一日起至清償日止，按年息百分之五計算之利息等語。
二、被告則以：依兩造間協議書第三條之約定，係以被告資金寬裕為本案買賣契約之
    停止條件，所謂「資金寬裕」，除指資金充裕之外，實另含「有閒置金錢不用」
    在內，兩造簽訂協議書之後，因東光戲院及電玩部門經營前景悲觀，被告乃於八
    十五年五月二十四日代表原告以外之股東，將百分之五十之股份以價金五千萬元
    虧本讓售予訴外人學者公司，嗣於八十七年十月七日，將此剩餘之百分之四十一
    份無償讓與訴外人學者公司負責人蔡盧美惠之夫蔡松林，且補貼改裝費六百萬元
    ，被告虧損連連，財產實值巨幅減少，被告何來資金寬裕？且被告所經營其他部
    分事業於八十五年、八十六年間積欠鉅額貸款高達二億五千五百多萬元，被告經
    營之事業既負欠鉅額貸款，顯見資金週轉困難，而非資金寬裕。被告雖於八十六
    年間出售房屋得款一千七百多萬元，但因該屋尚有貸款，出售得款全數用以償還
    銀行貸款，並無現金結存，再被告名下雖有高雄市前鎮區土地二十筆左右，但未
    變賣即無金錢收入，已不屬資金寬裕之情形，何況該等土地上已建有市場，是土
    地產權雖屬被告所有，然則地上市場已售賣他人而不得處分，被告自無資金寬裕
    之情形，則兩造間買賣停止條件仍未成就，原告請求買賣價金，顯無理由等語，
    資為抗辯。
三、查原告於八十三年二月二十五日與被告簽立合作契約，由原告陸續出資一千三百
    五十萬元投資訴外人萬代豪公司，以共同經營台北市東光大戲院及附屬事業，因
    兩造未辦理股權移轉，原告股權仍信託登記予被告，嗣兩造於八十五年一月二十
    六日經概算後，認原告出資所占股權為百分之九，被告並同意以價金一千三百五
    十萬元，向原告購買前開股權，惟被告迄今尚無支付系爭價金等情，業據兩造分
    所提出為他造所不爭執之協議書及合作契約書各一份可證，而信此部分事實為真
    實，惟兩造對於前開協議書第三條所載「甲○○女士同意於資金寬裕情形下，於
    民國八十六年二月以前，分期以總價一千三百五十萬元，扣除乙○○所具領事業
    盈餘，支付乙○○，以購買乙○○所有上開事業之百分之九股份」，究係關於債
    務清償期限之約定？抑或本案買賣契約係以被告資金寬裕為停止條件之約定？則
    分執前開情詞置辨，而此亦屬本案之爭點？茲就本院意見分述如下：
  (一)按解釋意思表示，應探求當事人之真意，不得拘泥於所用之辭句，民法第九十八
    條定有明文。而所謂解釋當事人之契約，應於文義上及論理上詳為推求，不得拘
    泥字面，致失當時立約之真意。故解釋契約應通觀全文，並斟酌立約當時之情形
    ，以期不失立約人之真意解釋契約。而探求當事人之真意，本應通觀契約全文，
    並斟酌訂立契約當時及過去之事實暨交易上之習慣，依誠信原則，從契約之主要
    目的及經濟價值等作全般之觀察（最高法院十八年度上字第一七二七號判例意旨
    、七十九年度台上字第一七七八號判決意旨參照）。次按民法所謂條件，係當事
    人以將來客觀上不確定事實之成就或不成就，決定法律行為效力之發生或消滅之
    一種附款。使法律行為效力發生或消滅，為附條件法律行為之本質，茍當事人非
    以法律行為效力之發生，而僅以其履行繫於不確定之事實者，雖亦屬約款之一種
    ，然此約款並非條件，應解釋為於其事實發生時，為權利行使期限之屆至（最高
    法院八十七年度台上字第一二九號判決意旨參照）。
  (二)兩造協議書第三條約定已如前述，雖被告主張依該文義觀之，係以被告「資金寬
    裕」為停止條件，惟通觀兩造八十五年一月二十六日所訂立前開協議書全文所載
    ，第一條「經概算後，雙方同意，以甲○○女士即被告佔百分之九十一，乙○○
    佔百分之九之股份於共同投資之台北市東光大戲院及附屬事業」、第二條「雙方
    同意於八十五年一月結清上開事業盈餘，爾後每月結清前月份事業盈餘」、第三
    條「甲○○女士同意於資金寬裕之情形下於民國八十六年二月以前分期以總價新
    台幣一千三百五十萬元扣除乙○○所具領事業盈餘，支付乙○○以購買乙○○所
    有上開事業之百分之九股份」及第四條「原乙○○與萬代好（即萬代豪公司）有
    限公司（代表人甲○○女士）簽訂之投資合約書作廢」等約定，及參諸兩造前原
    於八十三年二月二十五日所簽訂之合作契約書第二條關於股份比例「甲（即被告
    ）乙（即原告）雙方約定以甲方佔百分之八十五，乙方佔百分之十五比例出資」
    之約定，足以認定協議書第三條「甲○○女士同意於資金寬裕之情形下於民國八
    十六年二月以前分期以總價新台幣一千三百五十萬元扣除乙○○所具領事業盈餘
    ，支付乙○○以購買乙○○所有上開事業之百分之九股份」之真意，應係指被告
    視其資金調度情形如何，以買賣價金一千三百五十萬元扣除原告所具領事業之盈
    餘外，分期於八十六年二月前，支付剩餘價金，且參諸前開說明，被告如未於八
    十六年二月前分期支付價金完畢，原告自得請求被告給付。又該協議書第四條所
    載兩造所簽訂之投資合約書作廢，該作廢部分除關於原合約投資書第二條之約定
    外，尚包括合約投資書其餘所載之內容。
  (三)雖被告主張協議書第三條約定係以「被告資金寬裕」為本案買賣契約之停止條件
    ，因被告所經營萬代豪公司營運不佳，於八十五年、八十六年間向銀行借貸鉅額
    款項，無法符合資金寬裕，本案買賣契約效力並不發生云云。惟查，如依被告所
    言，其資金寬裕係屬兩造間買賣契約之停止條件，因被告資金始終未於八十六年
    二月前寬裕，故該買賣契約不生效力云云為實，然依被告此一主張，原告既曾未
    脫離其與被告所共同經營事業之合夥人身分，故依被告所言，兩造合資所經營共
    同事業既經營不善，原告理應依其出資比例負擔該事業虧損，此亦可依兩造前於
    八十三年二月二十五日所簽訂之合作契約書第三條利潤分配「(一)甲（即被告）、
    乙（即原告）約定以會計年度為單位作利潤分配，如有例外，應經雙方協議為之
    。(二)本合作事業可分配之利潤係指事業本身經營之盈虧‧‧‧」之約定自明。然
    依被告所提出為原告所不爭執之收據所載，原告除於訂立前開協議書當日即八十
    五年一月二十六日，依前開協議書第二條所載「雙方同意於八十五年一月結清上
    開事業盈餘‧‧‧」之約定，由原告領取八十四年十二月三十一日前之盈餘一百
    二十六萬元外，甚於八十五年四月二日、五月三十日，尚依協議書第二條後半段
    所載「爾後每月結清前月份事業盈餘」，分領取盈餘四十五萬元、二十一萬六千
    元及十八萬元。再被告於八十五年五月二十四日以五千萬元之賣價，出售兩造共
    同經營事業萬代豪公司股權百分之五十予訴外人學者公司，復再於八十七年十月
    七日，扣除原告股權數百分之九，而將其所剩餘百分之四十一股權出讓予訴外人
    蔡松林等情，亦有被告所提出股份出讓協議書及協議書各一紙為證。是依被告所
    言，原告既未脫其股東身分，何以被告未但要求原告本於其股東出資比例負擔虧
    損，且於未知會原告情形下，將兩造所共同經營之萬代豪公司股權逕行出售或轉
    讓予訴外人學者公司及蔡松林？雖認被告所出讓股分數為百分之九十一，其餘百
    分之九係原告所有，然被告所出賣或轉讓之股權既為兩造所共同經營之事業，縱
    被告未將原告股權一併轉讓為實，惟依合夥之性質，被告何以於未知會並未獲得
    原告同意下，即脫離何夥事業之理？是足認被告主觀已然認定該百分之九股權數
    為其所購買。
  (四)再本院雖依職權傳訊證人鍾靜宇（即前為被告職員，亦為兩造於八十三年二月二
    十五日簽訂合作契約書之見證人）到庭固證稱被告告知係等資金寬裕方購買原告
    股份云云（參本院八十九年八月八日言詞辯論筆錄），惟依證人所言，其亦係經
    由被告所告知，非由其本人親見或親聞，是其證言尚非援為被告有利之認定。
  (五)雖被告復主張其嗣於八十七年十月十九日曾委由其訴訟代理人，以高雄郵局第七
    八五七號存證信函通知原告，告知原告訴外人學者公司於八十五年五月二十四日
    後之經營期間，因增資重新裝潢及分擔虧損，且因房屋租賃權涉訟，另支出律師
    費、裁判費，且又支付稅金、租金等，被告等原股東及原告所占百分之五十股份
    應負擔一千八百四十二萬餘元，並檢附明細表隨前開存證信函通知原告，惟因原
    告遷移不明致無法送達，乃再於八十七年十一月三日，以左營新莊仔郵局第九三
    九號存證信函再為通知原告，並送達予原告等情，固據被告提出存證信函、信封
    及回執各二份為證。然查，被告於寄發前開存證信函前，即先於八十七年八、九
    月間與原告見面，並遭原告催討本案股權買賣價金一千三百五十萬元，被告方告
    知原告因資金不夠，已於八十五年五月份以五千萬元價格，出售百分之五十股權
    予訴外人學者公司等情（參本院八十九年一月七日言詞辯論筆錄），此為(三)所述
    ，且依被告所提出之存證信函及協議書所載日期，被告係先於八十七年十月七日
    將剩餘百分之四十一股份出讓予訴外人學者公司外，始於八十七年十月十九日以
    前開第七八五七號存證信函通知被告因未果，再於八十七年十一月三日以第九三
    九號存證信函通知原告，然原告嗣於八十八年三月二十四日以台北東門郵局第三
    七九號存證信函告知被告應依兩造前開協議書約定履行一情，亦有兩造分所提出
    之存證信函可憑，是依兩造訂立協議書、原告依協議書所載獲得盈餘之分配及被
    告處分合夥事業股權等過程，益認原告所主張協議書第三條之約定，係屬系爭買
    賣價金清償期限之約定應屬可採。
四、承前已述，既認兩造協議書第三條關於被告同意於資金寬裕之情形下於八十六年
    二月以前之約定，乃係關於給付期間之約定。惟因該第三條所約定，被告所給付
    款項數額乃以總價一千三百五十萬元扣除原告所具領事業盈餘。而依前已述，原
    告於八十五年四月二日、五月三十日，分領取四十五萬元、二十一萬六千元及十
    八萬元，合計為八十四萬六千元一情，而究該款項之性質係屬盈餘抑或股款，對
    原告而言，並無區分之實益，因原告真意不論以盈餘或股款之名，僅須領回一千
    三百五十萬元即可一節，亦據原告自承明確（參本院八十九年一月七日言詞辯論
    筆錄），故依前開約定，原告所得請求款項，理應扣除其所具領之八十四萬六千
    元，即原告尚得請求被告給付之數額應為一千二百六十五萬四千元。
五、次按給付有確定期限者，債務人自期限屆滿時起，負遲延責任。又應付利息之債
    務，其利率未經約定，亦無法律可據者，週年利率為百分之五，分為民法第二百
    二十九條第一項及第二百零三條所規定。兩造既於協議書第三條約定須於八十六
    年二月以前分期給付價金，為前已述，則原告依據兩造間協議書第三條約定，請
    求被告給付一千二百六十五萬四千元，及自八十六年三月一日起至清償日止，按
    年息百分之五計算之利息，於法有據，應予准許，逾此部分之數額為無理由，不
    應准許，應予駁回。
六、假執行部分：原告勝訴部分，兩造分別陳明願供擔保，請准為假執行或免為假執
    行之宣告，經核無不合，爰分別酌定相當擔保金額而准許之，至原告敗訴部分，
    此部分假執行之聲請，已失其依據，併應予駁回。
七、既認兩造協議書第三條約定，係關於系爭買賣價金清償期限之約定，被告資金寬
    裕與否非本案買賣契約停止條件，則兩造關於被告資力所提出之證據，因與本案
    判決結果無涉，本院即無審酌之必要，附此敘明
八、據上論結：本件原告之訴一部有理由、一部無理由，依民事訴訟法第七十九條但
    書、第三百九十條第二項、第三百九十二條，判決如主文。
中      華      民      國    八十九    年      九      月     十三     日
                              臺灣高雄地方法院民事第六庭
~B法      官  張維君
右為正本係照原本作成。
如不服本判決，應於送達後廿日內，向本院提出上訴狀並表明上訴理由，如於本
判決宣示後送達前提起上訴者，應於判決送達後十日內補提上訴理由書（須附繕本）。
中      華      民      國    八十九    年      九      月     十三     日
~B法院書記官  梁瑜玲


司法院資訊處製作；財團法人民間司法改革基金會備份。
